臺灣屏東地方法院刑事判決　　　　　　 100年度易緝字第26號
公　訴　人　臺灣屏東地方法院檢察署檢察官
被　　　告　陳永昌
上列被告因重利等案件，經檢察官提起公訴（92年度偵字第1986
號），本院判決如下：
    主  文
本件免訴。
    理  由
一、公訴意旨略以：被告陳永昌基於重利之概括犯意，先於民國
    90 年6月間某日，在其位在屏東縣屏東市空翔里永城3 號住
    處，趁被害人陳鳳玲因經濟困難急需用錢之際，借款新臺幣
    （下同）3 萬元予被害人，先扣除利息6,000 元，實得2 萬
    4,000 元，並由被害人簽發借款面額為3 萬元之本票1 張以
    為擔保，且言明每日付息1,000 元，本金限於1 個月內返還
    ，而取得與原本顯不相當年息約為百分之1500百之高利。俟
    被害人並陸續向被告借款償還前債及利息，而共簽發面額均
    為3 萬元之本票12張交與被告，被害人又於90年11月間某日
    向被告貸款2 萬元，先扣除利息4,000 元，實得1 萬6,000
    元，由被害人簽發2 萬元本票1 張以為擔保，並言明10天為
    1 期計息，每期利息4,000 元，而取得與原本顯不相當年息
    約為百分之900 之高利。其後，被害人因無力償還本息，乃
    於91年2 月中旬某日，至被告及共同被告陳永福（業經本院
    以92年度易字第746 號判決無罪確定）上址住處與渠等商量
    還款事宜，渠等非但不予理會，竟出手毆打被害人（傷害部
    分未據告訴）。事後，並不時至被害人住處逼討債務，並基
    於恐嚇危害他人安全之概括犯意，以「若不還錢就押妳家人
    出去打」等語，出言恐嚇被害人多次，使被害人心生畏懼，
    致生危害於被害人生命、身體之安全，被害人並因此而於91
    年5 月間某日遷移住所。因認被告涉犯刑法第344 條重利罪
    嫌及同法第305 條恐嚇危害安全罪嫌等語。
二、按案件時效已完成者，應諭知免訴之判決，且得不經言詞辯
    論為之，刑事訴訟法第302 條第2 款、第307 條定有明文。
    又按94年1 月7 日刑法修正施行前，其追訴權或行刑權時效
    已進行而未完成者，比較修正前後之條文，適用最有利於行
    為人之規定，刑法施行法第8 條之1 亦定有明文。查修正後
    刑法第80條第1 項及修正前刑法第80條第1 項關於追訴權時
    效期間之規定不同，修正後刑法所定追訴權時效期間較長，
    表示行為人被追訴之期限較久，自屬對行為人不利，比較結
    果自以修正前刑法第80條之規定較有利於行為人，本件關於
    追效權時效，自應適用修正前刑法第80條之規定，是關於追
    訴權時效之停止進行及其期間之計算，亦應一體適用修正前
    刑法第83條之規定。次按追訴權之時效，如依法律之規定，
    偵查、起訴或審判之程序，不能開始或繼續時，停止其進行
    ；前項時效之停止，自停止原因消滅之日起，與停止前已經
    過之期間，一併計算；停止原因繼續存在之期間，如達修正
    前刑法第80條第1 項各款所定期間1/4 者，其停止原因視為
    消滅，修正前刑法第83條亦定有明文。另審判中之被告經依
    法通緝者，其追訴權之時效，應停止進行，司法院大法官著
    有釋字第123 號解釋可參；案件經實施偵查，則追訴權時效
    既無怠於行使之情形，即不生追訴權時效進行之問題，亦有
    司法院大法官會議釋字第138 號解釋及最高法院82年度第10
    次會議決議意旨可參，本件既認以舊法較有利於被告，上揭
    解釋、決議，自仍有其適用。
三、檢察官認被告陳永昌涉犯刑法第344 條之重利罪嫌及同法第
    305 條恐嚇危害安全罪嫌，各該罪之法定最重本刑為有期徒
    刑1 年、2 年，依修正前刑法第80條第1 項第3 款規定，其
    追訴權時效期間為5 年。查本件公訴意旨認被告於91年2 月
    中旬某日對被害人陳鳳玲為傷害行為，事後，即對被害人為
    恐嚇危害安全犯行，致被害人於91年5 月間某日遷移住所等
    語，是應認被告最遲於91年5 月間因被害人遷移住所後，即
    未能繼續其恐嚇危害安全犯行，自應以91年5 月15日為其犯
    罪行為終了日，並自該日起算追訴權時效5 年，加計檢察官
    於91年6 月29日開始偵查本案，迄本院於93年9 月23日發布
    通緝止之期間，計2 年2 月25日，再加計因被告通緝致本案
    審判程序不能開始，而停止追訴權時效進行持續所達上開追
    訴權時效期間之1/4 即1 年3 月，復扣除本案於92年10月20
    日偵查終結經檢察官起訴，迄於92年11月13日案卷移送繫屬
    本院審理間追訴權時效應繼續進行期間合計25日，是被告所
    犯上揭各罪，至遲於99年10月15日即已完成，此有屏東縣警
    察局刑事案件移送書1 份、解送人犯報告書1 份、臺灣屏東
    地方法院檢察署91年6 月29日訊問筆錄1 份、起訴書1 份、
    本院收件章、本院93年度屏院木刑正緝字第260 號通緝書1
    紙號附卷可稽。至本院通緝書誤載時效於101 年2 月28日屆
    至，其後並經更正為99年7 月15日等情，有上揭通緝書及本
    院通緝更正書各1 紙在卷足考，就被告本案時效完成日期雖
    仍有誤載之情，惟被告迄今仍未緝獲歸案，尚不影響其權益
    ，故被告所犯上開各罪之追訴權已因時效完成而消滅，揆諸
    前揭說明，本件爰不經言詞辯論，應逕為免訴之諭知。
據上論斷，應依刑事訴訟法第302 條第2 款、第307 條，判決如
主文。
中    華    民    國    100     年    6     月   30   日
                  刑事第五庭  審判長法  官  林家聖
                                    法  官  劉怡孜
                                    法  官  黃柏霖
以上正本證明與原本無異。
如不服本判決應於收受判決後10日內向本院提出上訴書狀，並應
敘述具體理由；其未敘述上訴理由者，應於上訴期間屆滿後20日
內向本院補提理由書（均須按他造當事人之人數附繕本）「切勿
逕送上級法院」。
中    華    民    國   100    年    6     月    30    日
                                    書記官  史安琪